【裁判字號】    91,訴,2808
【裁判日期】    920822
【裁判案由】    侵權行為損害賠償
【裁判全文】
臺灣臺南地方法院民事判決  九十一年度訴字第二八○八號
    原      告  甲○○
    訴訟代理人  彭大勇律師
                林士龍律師
    被      告  乙○○
    訴訟代理人  陳信村律師
右當事人間請求侵權行為損害賠償事件，本院（言詞辯論終結日期：民國九十二年八
月十四日）判決如左：
    主    文
被告應給付原告新台幣壹佰伍拾壹萬貳仟肆佰捌拾元，及自民國九十一年十二月十
日起至清償日止，按週年利率百分之五計算之利息。
原告其餘之訴駁回。
訴訟費用由被告負擔四分之三，餘由原告負擔。
本判決原告勝訴部分於原告以新台幣伍拾壹萬元為被告供擔保後，得假執行。但被告
於假執行程序實施前，以新台幣壹佰伍拾壹萬貳仟肆佰捌拾元為原告預供擔保，得
免為假執行。
原告其餘假執行之聲請駁回。
    事    實
甲、原告方面：
  一、聲明：求為判決：(一)被告應給付原告新台幣（下同）二百萬五千六百八十八元
      ，及自起訴狀繕本送達之翌日起至清償日止，按年息百分之五計算之利息。
      (二)願供擔保，請准宣告假執行。
  二、陳述：
  （一）被告於民國九十年十月二十九日上午六時五十五分許，駕駛車號ＳＶ０九七
        一號自用小貨車，沿台南縣新化鎮台二十線由北往南方向行駛，行經該路十
        六公里九二四公尺處作右轉彎時，本應注意車輛行經無號誌交岔路口時應減
        速慢行，且支線道車起駛時，應讓行進中車輛先行，而依當時之天候路況
        皆良好，並無不能注意之情事，竟疏未注意，貿然於起駛時，未依規定讓行
        進中車輛先行，適原告騎乘車號ＭＰＴ─一二０號重型機車沿該由東往西方
        向駛來，行經該無號誌岔路口處時，致兩車相互撞及肇事，使原告受有腦挫
        傷併右額顳硬腦膜下出血蜘蛛網膜下腔出向及腦浮腫等傷害。
  （二）按車輛駕駛人起步前應顯示方向燈，注意前後左右有無障礙或車輛行人，並
        應讓行進中之車輛行人優先通行，道路交通安全規則第八十九條第一項第六
        款定有明文。被告駕駛小貨車，行經無號誌岔路口，支線道車起駛未讓行進
        中車輛先行，導致本件車禍，被告顯有過失，亦違反上述道路交通安全規則
        之規定，原告自得依民法第一百八十四條第一項前段、同條第二項、第一百
        九十一條之二、第一百九十三條及第一百九十五條之規定，對被告請求損害
        賠償。
  （三）原告可得向被告請求賠償之項目如下：
    １、醫療費：五萬八千三百五十二元：此為原告自行負擔部份，不包括健保支付
        部份。
    ２、減少勞動能力之請求：依邱綜合醫院之鑑定結果，原告係屬中度智障，精神
        遺存顯著障礙，類屬七等級殘廢；又依奇美醫院對原告實施職業評估後，認
        定原告屬於重度殘廢，且依上開兩家醫院之回函，亦認定無法再駕駛大貨車
        ，足見原告因本件車禍導致勞動能力減少甚明，則依勞工殘廢給付標準，殘
        廢等級若為七級，減少勞動能力達百分之六十九點二一。再者，依行政院勞
        工委員會九十年度營造業各職別受僱員工平均每人月薪資表，駕駛營業大客
        車之駕駛人平均月薪資為四萬三千五百四十二元，而原告發生車禍時年五十
        歲，斟酌勞動基準法屆滿六十歲得退休之規定，則原告之勞動年限尚有十年
        ，依霍夫曼氏計算方法，扣除中間利息後，原告應可向被告一次請求二百九
        十九萬三千六百三十四元。
    ３、非財產上之損失：原告因本件車禍所受傷害，不但因此住院近一個月，且出
        院後至今仍無法正常工作，每天依靠藥物治療，惶惶不可終日，身心憊疲痛
        苦不堪，實非筆墨所能形容於萬一。因此，斟酌原告所受「精神官能性憂鬱
        症」、「失憶症」、「重度殘障」之精神上痛苦，被告名下財產，價值至少
        至少一千萬元等情，依法向被告請求精神慰藉金一百萬元，稍堪撫慰。
    ４、以上共計四百零五萬一千九百八十六元之損害，又本件業經台灣省台南區車
        輛行車事故鑑定委員會之鑑定及台灣省車輛行車事故覆議鑑定委員會之鑑定
        ，均認為被告在本件車禍之肇責上，應負主要責任，且原告在本車禍中，亦
        自承應負次要責任，因此依民法第二一七條過失相抵原則，被告應負百分之
        七十之過失責任，，依過失相抵原則，被告應負百分之七十之過失責任，經
        核算後為二百八十三萬六千三百九十元，並扣除保險理賠五十九萬五千五百
        五十二元，及被告已支付原告之二十三萬五千一百五十元後，原告尚得請求
        賠償二百萬五千六百八十八元。
  三、證據：提出診斷證明書二份、醫療費用收據三十四紙、鑑定報告二份、台灣高
      等法院高雄分院民事判決八十九年度重上字第一二五號判決影本一份為證，並
      聲請訊問證人黃德福。
乙、被告方面：
  一、聲明：求為判決：(一)原告之訴及假執行之聲請均駁回。(二)如受不利判決，願供
      擔保，請准宣告假執行。
  二、陳述：
    （一）原告所患之精神官能性憂鬱症及其他特定之癡呆症，真相究竟如何，顯有
          經專門之醫生診斷詳細說明之必要，因目前原告與一般人正常活動之情形
          ，並無二致，影響如何，猶待深究。
    （二）關於減少勞動能力方面，最高法院亦有認為需以目前可工作收入之一般狀
          況，減少其職業之收入為判定之標準（即被告提出之計算表方式計算），
          原告就其減少勞動能力未見其提出確切之證據，以實其說。
    （三）再者，縱原告主張其受有勞動能力減少之損害屬實，其既未能舉證證明其
          每薪資為五萬五千元，則原告主張減少勞動能力部分，亦僅得依勞工最低
          薪資計算。精神慰撫金應在五萬元之範圍內較合理。
    （四）過失之程度因原告騎機車未注意前方，且車速過快，才會撞上被告之貨車
          應各負擔百分之五十。
丙、本院依職權向財政部財稅資料中心調取兩造之財產歸戶及所得資料；向邱綜合醫
    院及奇美醫院調取病歷資料，並函查原告之勞動能力減損情形及得否勝任駕駛大
    貨車工作；向行政院勞工委員會調取九十年七月「營造業各職類別受雇員工平均
    每人每月薪資表」；向台南縣汽車駕駛職業工會麻豆辦事處函查原告在該工會加
    入勞保情形；向勞工保險局函查原告之勞保投保情形；向奇美醫院函查「超等病
    房自付差額」費用之性質，並調取本院九十一年度第一七五號過失傷害刑事卷（
    含偵查卷）。
    理      由
一、按訴狀送達後，原告不得將原訴變更或追加他訴。但有下列各款情形之一者，不
    在此限：三、擴張或減縮應受判決事項之聲明者，民事訴訟法第二百五十五條第
    一項但書第三款定有明文。查原告起訴時聲明請求「被告應給付原告二百二十二
    萬六千一百六十三元，及自起訴狀繕本送達翌日起至清償日止，按週年利率百分
    之五計算之利息」，嗣於本院審理時迭次更正其請求金額，最後於九十二年八月
    十四日言詞辯論期日時確定聲明減縮請求為「被告應給付原告二百萬五千六百八
    十八元，及自起訴狀繕本送達翌日起至清償日止，按週年利率百分之五計算之利
    息」，核屬訴之聲明之減縮，揆諸前揭規定，要無不合，應予准許，合先敘明。
二、本件原告起訴主張：被告於九十年十月二十九日上午六時五十五分許，駕駛車號
    ＳＶ０九七一號自用小貨車，沿台南縣新化鎮台二十線由北往南方向行駛，行經
    該路十六公里九二四公尺處作右轉彎時，本應注意車輛行經無號誌交岔路口時應
    減速慢行，且支線道車起駛時，應讓行進中車輛先行，而依當時之天候路況皆
    良好，並無不能注意之情事，竟疏未注意，貿然於起駛時，未依規定讓行進中車
    輛先行，適原告騎乘車號ＭＰＴ─一二０號重型機車沿該由東往西方向駛來，行
    經該無號誌岔路口處時，致兩車相互撞及肇事，使原告受有腦挫傷併右額顳硬腦
    膜下出血蜘蛛網膜下腔出向及腦浮腫等傷害，共支出醫療費五萬八千三百五十二
    元，並受有減少勞動能力之損害二百九十九萬三千六百三十四元及非財產上之損
    失一百萬元，合計共計四百零五萬一千九百八十六元之損害，依過失相抵原則，
    被告應負百分之七十之過失責任，經核算後為二百八十三萬六千三百九十元，並
    扣除保險理賠五十九萬五千五百五十二元，及被告已支付原告之二十三萬五千一
    百五十元後，原告尚得請求賠償二百萬五千六百八十八元，爰依爰依侵權行為損
    害賠償之法律關係，求為判命被告給二百萬五千六百八十八元，並加計法定遲延
    利息等情。被告則以：對於本件車禍之發生雖無意見，但原告騎機車未注意前方
    ，且車速過快，應負百分之五十之過失責任。又原告所患之精神官能性憂鬱症及
    其他特定之癡呆症，實有經專門之醫生診斷詳細說明之必要，而依原告目前之身
    體情況與一般人正常活動之情形無異，尤有可疑；再者，關於減少勞動能力方面
    ，最高法院亦有認為需以目前可工作收入之一般狀況，減少其職業之收入為判定
    之標準，況原告就其減少勞動能力既未提出確切之證據，以實其說，是其主張勞
    動能力減少乙節，自難採信。又縱原告主張其受有勞動能力減少之損害屬實，其
    既未能舉證證明其每薪資為五萬五千元，則原告主張減少勞動能力部分，亦僅得
    依勞工最低薪資計算等語，資為抗辯。
三、原告主張：被告於九十年十月二十九日上午六時五十五分許，駕駛車號ＳＶ０九
    七一號自用小貨車，沿台南縣新化鎮台二十線由北往南方向行駛，行經該路十六
    公里九二四公尺處作右轉彎時，本應注意車輛行經無號誌交岔路口時應減速慢行
    ，且支線道車起駛時，應讓行進中車輛先行，而依當時之天候路況皆良好，並
    無不能注意之情事，竟疏未注意，貿然於起駛時，未依規定讓行進中車輛先行，
    適原告騎乘車號ＭＰＴ一二０號重型機車沿該由東往西方向駛來，行經該無號誌
    岔路口處時，致兩車相互撞及肇事，使原告受有腦挫傷併右額顳硬腦膜下出血、
    蜘蛛網膜下腔出血及腦浮腫等傷害等情，業據其提出診斷證明書一紙為證，並有
    道路交通事故調查報告表、現場照片八幀，附於臺灣台南地方法院檢察署九十一
    年度偵字第四六七七號過失傷害偵查案卷可稽，復為被告所不爭執，自堪認原告
    主張之上開事實為真正。按「汽車行駛至交岔路口，其行進、轉彎，應依左列規
    定：‧‧二、車輛行至無號誌或號誌故障而無交通警察指揮之交岔路口，支線道
    車應暫停讓幹線道車先行」，道路交通安全規則第一百零二條第二款定有明文。
    查本件事故發生當時天候晴朗，肇事路段為柏油道路，路況良好，視線亦佳，應
    無不能注意之情事，被告竟疏未注意，於行經無號誌交岔路口時，未讓幹線道行
    進中之原告車輛先行，即貿然右轉彎，以致肇事，足見被告就本件事故之發生，
    顯有過失至明；且本件肇事責任經送臺灣省台南區車輛行車事故鑑定委員會及臺
    灣省車輛行車事故覆議鑑定委員會鑑定結果，均認被告駕駛自小貨車，由路外起
    步駛入車道時未讓行進中車輛先行，為肇事主因，原告駕駛重機車，超速行駛且
    未注意車前狀況，為肇事次因，復有原告提出之各該委員會九十一年五月三十一
    日南鑑字第九一○六二四號鑑定意見書及九十一年九月十六日府覆議字第九一一
    七四七號函在卷可佐（見本院新市簡易庭九十一年度新調字第六二號損害賠償案
    卷第三十一至三十五頁），是被告有過失應堪認定。又原告因本件事故受有腦挫
    傷併右額顳硬腦膜下出血、蜘蛛網膜下腔出血及腦浮腫等傷害等情，亦有診斷證
    明書附卷可參，被告之過失行為與原告所受之傷害間具有相當因果關係，其應負
    過失之侵權行為責任甚明。再參以被告前開刑事過失傷害犯行，業經臺灣台南地
    法院檢察署以九十一年度偵字第四六七七號提起公訴，嗣兩造於本院刑事庭審理
    時達成刑事和解，而由原告撤回告訴，亦經本院調取上開刑事卷核閱屬實，是原
    告依民法第一百八十四條規定，請求被告給付因侵權行為所致之損害賠償，自屬
    有據，應予准許。
四、按因故意或過失，不法侵害他人之權利者，負損害賠償責任。不法侵害他人之身
    體健康者，對於被害人因此喪失或減少勞動能力，或增加生活上之需要時，應負
    損害賠償責任；又不法侵害他人之身體、健康、名譽、自由、信用、隱私、貞操
    ，或不法侵害其他人格法益而情節重大者，被害人雖非財產上之損害，亦得請求
    賠償相當之金額，民法第一百八十四條第一項前段、第一百九十三條第一項、第
    一百九十五條第一項前段分別定有明文。本件被告過失不法侵害原告之身體，既
    經本院認定如前，則被告對於原告因而所受之損害，自應負賠償責任。茲就原告
    所得請求被告賠償之各項損害及金額，一一分述如左：
  （一）醫療費用部分：原告主張因本件車禍受傷，受有腦挫傷併右額顳硬腦膜下出
        血、蜘蛛網膜下腔出血及腦浮腫等傷害，前往邱綜合醫院、奇美醫院住院並
        接受治療，已支出醫療費用共計五萬八千三百五十二元，固據提出奇美醫院
        醫療費用收據影本二十四紙、郭綜合醫院醫療費用收據影本十紙為證（見本
        院新市簡易庭九十一年度新調字第六二號損害賠償案卷第一二至三○頁），
        並為被告所不爭執，惟按侵權行為致身體受傷而支出之醫療費固為被害人所
        受之損害而得請求賠償，然賠償範圍應以醫療上所必要者為限，因治療而住
        院所必要支出之普通病房費，固得請求，至特別病房或超等病房費用，則應
        斟酌被害人受傷之部位、程度、需要、身分及地位等因素決定之。查原告主
        張之上開醫療費用支出五萬八千三百五十二元，屬病房自付費用部分共有(一)
        邱綜合醫院之「病房費」三千三百元、九千七百五十元二筆共一萬三千零五
        十元(二)奇美醫院之「病房費」七千二百四十五元。(三)奇美醫院之「超等病房
        自付差額」一萬九千八百元及一萬三千三百元二筆共三萬三千一百元。（見
        本院新市簡易庭九十一年度新調字第六二號損害賠償案卷第二三、二四、二
        七、二八頁），經核原告主張之前揭病房費用其中(一)邱綜合醫院醫院之病房
        費一萬三千零五十元係於九十年十月三十日起至同年十一月十二日止之住院
        期間內所支出，其平均每日支出之病房費為九百三十二元（元以下捨去），
        而觀諸前揭卷附診斷證明書所載內容可知，原告於同年十月三十日至該院住
        院加護病房，嗣於同年十一月二日轉普通病房，至同年十一月十二日轉院治
        療，亦有原告提出之診斷證明書一紙附卷可佐（見前揭卷第一一頁），足徵
        原告於邱綜合醫院住院期間除住加護病房外，均住普通病房甚明，是原告主
        張此部分病房費用一萬三千零五十元係屬治療其所受本件車禍傷害之必要支
        出，尚無不合；又前揭(二)奇美醫院之病房費七千二百四十五元係於九十年十
        一月十二日起至同年十一月十九日止之住院期間內所支出，其平均每日支出
        之病房費為九百零五元（元以下捨去），核與前揭(一)邱綜合醫院之病房費用
        一萬三千零五十元，平均每日支出之病房費用九百三十二元相當，且觀諸卷
        附醫療費用收據係載明該筆費用為「病房費」，而非「超等病房自付差額」
        ，足堪認此部分病房費七千二百四十五元亦屬因治療而住院所必要支出之普
        通病房費用，應予准許。至前揭(三)奇美醫院之「超等病房自付差額」一萬九
        千八百元、一萬三千三百元係分別於住院期間內（九十年十二月四日起至同
        年十二月十三日止、同年十一月十二日起至同年十一月十九日止）所支出，
        其平均每日之自付差額各為一千九百八十元及一千六百六十二點五元（元以
        下均捨去），均明顯較前揭(一)、(二)平均每日支出之病房費為高，且此「超等
        病房自付差額」係指病人所住病房的等級超出健保給付之範圍，而需由病人
        自付之差額部分，奇美醫院係依病人之意願安排病患住病房之等級，其中超
        等病房係二人一間或一人一間等情，亦經奇美醫院以九十二年七月二十一日
        （九二）奇醫字第三一六五號函覆在卷（見本院卷第二二二頁），本院審酌
        原告因本件車禍受傷，於九十年十月三十日住院加護病房後，旋即於同年十
        一月二日轉至普通病房，並於同年十一月十二日起轉院至奇美醫院接受治療
        ，依轉院當時原告受傷之情形已較穩定，在普通病房接受治療即可達醫療目
        的，及原告之身分、地位等各情，認原告請求此部分「超等病房自付差額」
        三萬三千一百元之醫療費用，非屬醫療上必要之支出，應予剔除，故原告關
        於醫療費用之請求，在二萬五千二百五十二元（00000－00000＝25252）金
        額之範圍內，為有理由，逾上開數額之請求，則屬無據，不應准許。
  （二）減少勞動力損失部分：原告主張其因本件車禍成為中度智障，精神遺存顯著
        障礙，類屬七等級殘廢，減少勞動能力達百分之六十九點二一，依行政院勞
        工委員會九十年度營造業各職別受僱員工平均每人月薪資表，駕駛營業大客
        車之駕駛人平均月薪資為四萬三千五百四十二元計算，並依霍夫曼公式，扣
        除中間利息後，原告尚可向被告一次請求二百九十九萬三千六百三十四元等
        語，為被告所否認，並辯稱：原告之勞動能力並未減損云云，惟查：
    １、本件原告因遭受被告侵害，致受有腦挫傷併右額顳硬腦膜下出血、蜘蛛網膜
        下腔出血及腦浮腫等傷害，經治療後其中樞神經遺存顯著障害，僅能從事輕
        便工作，業據原告提出診斷證明書一份在卷可稽，且參以本院依職權向邱綜
        合醫院及奇美醫院函查鑑定原告之勞動能力減損情形之結果，據邱綜合醫院
        以九十二年二月六日邱醫字第九二○○一六號函覆稱：原告於九十二年一月
        二十九日回診狀況為中度智障，類屬第七級殘廢等語，另奇美醫院亦以九十
        二年一月二十四日（九二）奇醫字第○四四七號函覆稱：該院於九十一年十
        一月十四日對原告進行魏氏智能測驗結果，其智能呈現顯著之退化，屬輕度
        至中度智能不足之程度，對工作能力有顯著之不良影響，依其職業能力評估
        屬於重度障礙等情，此有上開兩家醫院之函文各一份存卷可按（見本院卷第
        五六、六一、六二頁），綜參上開醫院鑑定結果，可知原告因本件車禍確造
        成中樞神經遺存顯著障害，致其受有勞動能力減少之損害，被告抗辯原告並
        未減少勞能能力云云，顯與事實不符，自非可取。又查，雖原告因上開傷害
        所致減少工作能力之多寡，並無精確之依據，惟依勞工保險條例第五十三條
        所附之勞工保險殘廢給付標準表，不失為較客觀之標準，本院爰加採用，則
        依前揭診斷證明書及邱綜合醫院、奇美醫院之函覆，依原告所受中樞神經遺
        存顯著障害，已達輕度至中度智障程度之傷勢，僅得從事輕便工作等情觀之
        ，係屬勞工保險殘廢給付標準表第四項「精神遺存顯著障害，終身祇能從事
        輕便工作」之精神障害，而上開醫院所為函覆既均係本於該院醫師直接看診
        評鑑所為，其中奇美醫院並由精神科心理師以魏氏成人智力量表對原告測驗
        ，進行職業能力評估，自屬實在，應堪採酌，則原告主張因本件車禍所受之
        損害，該當於前揭標準表所示之第七級殘障，其減少勞動能力之程度為百分
        之六十九點二一之事實，應屬真實可採。
    ２、雖被告復抗辯：原告經奇美醫院診斷結果具有精神官能性憂鬱症及其他特定
        之癡呆症，故其智力減退並非因本件車禍所造成云云，然查：本院依職權向
        奇美醫院函查原告所受精神官能性憂鬱症及其他特定之癡呆症等疾病之緣由
        ，據該院以九十二年六月三日（九二）美分字第○一九二號書函覆稱：在臨
        床診斷「精神官能性憂鬱症及其他特定之癡呆症」係依個案之症狀表現，並
        無法推測其真正之原因，但個案之前有車禍腦傷，可能導致癡呆症之臨床表
        現，只能推論而已，原告於九十一年十一月十四日在本院精神科初診迄今不
        及一年，目前仍有明顯之認知功能退化等語，此有該院函文一份在卷可按（
        見本院卷第一九三頁），顯見原告所罹患之上開疾病，尚難排除係肇因於本
        件車禍造成。況參酌前述，原告係因本件車禍致受有腦挫傷併右額顳硬腦膜
        下出血蜘蛛網膜下腔出向及腦浮腫等傷害，其中樞神經並遺存顯著障害，且
        經邱綜合醫院及奇美醫院之鑑定結果，均顯示原告確實有智力明顯減退之現
        象，足認原告於車禍後之勞動能力減少已達前揭勞工保險殘廢給付標準表第
        四項「精神遺存顯著障害，終身祇能從事輕便工作」之程度無訛，是被告徒
        以原告患有精神官能性憂鬱症及其他特定之癡呆症為由，所為前揭辯解，亦
        無足取。
    ３、次查，原告主張其車禍前係受僱於福成混凝土有限公司，從事大貨車駕駛，
        平均每月薪資為五萬五千元乙節，為被告所否認，並辯稱：原告無法證明其
        每月受領薪資確實為五萬五千元，故應以勞工最低薪資計算等語。第查，證
        人即福成混凝土公司之負責人黃德福到庭證稱：原告在車禍前係於伊公司上
        班，當時薪資大約為四萬六千元至五萬五千元等語（見本院九十二年二月二
        十四日準備程序筆錄），且參以本院依職權向台南縣汽車駕駛員職業工會及
        勞工保險局調取原告之勞保投保資料顯示，原告自六十六年六月五日起即加
        入台南縣汽車駕駛員職業工會迄今，此有台南縣汽車職業員職業工會九十二
        年三月二十一日（九二）南縣汽駕工總字第○三二一號函及勞工保險局九十
        二年三月二十七日保承資字第○九二一○○九六二一○號書函所附投保資料
        表各一份附卷可考（見本院卷第一一七至一一九頁、一二二至一二三頁），
        足徵原告主張其於車禍前係擔任大客車駕駛等詞，應屬實在。又本院依職權
        向行政院勞工委員會調取之九十年七月「營造業各職類別受雇員工平均每人
        薪資表」載明大客貨車駕駛之平均月薪資為四萬三千五百四十二元，亦有該
        會函文所附平均每人月薪資表一份在卷可佐（見本院卷第七四至七八頁），
        經核該薪資表係由行政院勞工委員會統計處辦理之「職類別薪資調查」產生
        ，因係就各職業類別之薪資所為調查，可正確反映各職業類別從業人員之平
        均每月受領薪資之實際情形，是原告主張其每月薪資應依上開薪資表所載大
        客貨車駕駛之平均每人月薪資數額四萬三千五百四十二元，作為計算勞動能
        力減少之標準，堪稱合理，應屬可採，被告徒以原告無法舉證證明其每月薪
        資為五萬五千元為由，抗辯原告之每月薪資所得應依勞工最低薪資計算云云
        ，顯與原告從事大客車駕駛期間受領薪資之實情，相去甚遠，為本院所不採
        。再參酌勞動基準法第五十四條強制退休條件之規定，勞工一般強制退休之
        年齡為六十歲，而原告為四十年八月二日出生，亦有戶籍謄本一份附卷可參
        ，是原告依法自得請求自九十年十月二十九日起至六十歲（即一百年八月一
        日）退休時止之勞動能力減少之損失。準此，本院認如一次給付，依月別單
        利百分之五複式霍夫曼係數表及霍夫曼計算公式計算，扣除中間利息（首期
        給付不扣除中間利息），原告減少勞動能力之損失為二百八十七萬九千六百
        四十八元【計算式為：[43542*95.000000000（此為應受扶養117月之霍夫曼
        係數）+43542*0.13333*0.00000000]*0.6921=0000000（小數點以下四捨五
        入）。
        從而，原告主張勞動能力之減少，於二百八十七萬九千六百四十八元之範圍
        內，為有理由，逾上開金額之請求，即屬無據。
  （三）慰撫金部分：原告主張因本件車禍受有腦挫傷併右額顳硬腦膜下出血、蜘蛛
        網膜下腔出血及腦浮腫等傷害，經治療後精神遺存顯著障礙，為中度智障，
        精神肉體所受痛苦甚大，故請求賠償非財產上損害金額一百萬元等語，本院
        參酌原告因本件車禍之發生，受有前開傷害，且歷經邱綜合醫院及奇美醫院
        之住院治療，其智力呈現明顯減退，已達中度智能不足之程度，對於人、時
        、地定向感及臉孔、物品辨識力等整體功能均明顯退化，此等後遺症不僅嚴
        重損及原告之思考及判斷能力，而對其生活上及工作上之影響至鉅，更造成
        原告無可抹滅之心理創傷，且因原告之中樞神經遺存有明顯障礙，致使其日
        後營社會生活之人際關係互動上，益顯困難，足見原告在身心上俱受有相當
        之折磨，在身體及精神上之痛苦非輕，及原告於本件車禍前每月薪資四萬餘
        元（九十年度薪資部分並未申報），名下有土地六筆，被告名下則有房屋三
        棟、土地十筆、汽車一輛，此有財政部財稅資料中心九十二年一月九日資五
        字第九二○○二四六三號函附兩造財產歸戶及所得申報資料在卷可按（見本
        院卷第十至十七頁），並兩造之教育程度、社會地位、及加害程度等一切情
        狀，本院認原告請求之精神慰撫金在七十萬元之範圍內為適當，逾該範圍之
        請求，為無理由，應予駁回。
（四）基上各節，原告可得請求被告賠償之項目及金額如下：醫療費用二萬五千二百
      五十二元、勞動能力減少二百八十七萬九千六百四十八元及精神慰撫金七十萬
      元，合計為三百六十萬四千九百元。
五、按損害之發生或擴大，被害人與有過失者，法院得減輕賠償金額或免除之，民法
    第二百十七條第一項定有明文。查認被告駕駛自小貨車，由路外起步駛入車道時
    未讓行進中車輛先行，為肇事主因，原告駕駛重機車，超速行駛且未注意車前狀
    況，為肇事次因，有臺灣省台南區車輛行車事故鑑定委員會九十一年五月三十一
    日南鑑字第九一○六二四號鑑定意見書及臺灣省車輛行車事故覆議鑑定委員會九
    十一年九月十六日府覆議字第九一一七四七號函在卷可佐，本院審酌肇事原因力
    強弱方面，被告及原告分別為造成本件事故之主因及次因，認為被告應負擔之過
    失責任為百分之六十五，原告則應負擔百分之三十五之過失責任，應堪適當，爰
    依雙方過失程度，減輕被告賠償金額百分之三十五，則就原告所受醫療費二萬五
    千二百五十二元、減少勞動力損失二百八十七萬九千六百四十八元及精神慰撫金
    七十萬元，合計三百六十萬四千九百元之損害，依過失相抵原則，認原告所得請
    求之金額為二百三十四萬三千一百八十五元，逾此部分之請求，即非有據，不應
    准許。
六、復按強制汽車責任保險之保險人依強制汽車責任保險法規定給付之保險金，視為
    加保人或被保險人損害保險金額之一部分，加保人或被保險人受賠償請求時，得
    扣除之，該法第三十條定有明文。查本件原告於本件車禍發生後，業已自強制汽
    車責任保險之保險人富邦產物保險股份有限公司保險金五十九萬五千五百五十二
    元及被告已先支付賠償金二十三萬五千一百五十元等情，為兩造所不爭執，並有
    郵局儲金簿交易明細影本一紙在卷可按（見本院卷第二二八頁），則該筆保險給
    付及先給付之賠償金額，即應自前開原告得請求賠償之金額中扣除，是原告得請
    求被告賠償之金額經扣除已領取之保險給付及賠償金後，被告尚應賠償原告一百
    五十一萬二千四百八十三元（計算式為：0000000－000000－000000＝0000000）
    。
七、末按給付定有確定期限者，債務人自期限屆滿時起，負遲延責任。給付無確定期
    限者，債務人於債權人得請求給付時，經其催告而未為給付，自受催告時起，負
    遲延責任，民法第二百二十九條第一、二項前段分別定有明文。又遲延之債務，
    以支付金錢為標的者，債權人得請求依法定利率計算之遲延利息。但約定利息較
    高者，仍從其約定利率；而應負利息之債務，利率未經約定，亦無法律可據者，
    週年利率為百分之五，亦為同法第二百三十三條第一項及第二百零三條所明定。
    查本件原告請求被告賠償之金額，並未定有給付之期限，則原告請求自起訴狀繕
    本送達被告翌日即自九十一年十二月十日（見本院新市簡易庭九十一年度新調字
    第六二號損害賠償案卷第三十九頁）起至清償日止，按週年利率百分之五計算之
    利息，即屬正當。
八、從而，原告本於侵權行為之法律關係，請求被告給付一百五十一萬二千四百八十
    三元，並自起訴狀繕本送達之翌日即九十一年十二月十日起算之法定利息，為有
    理由，應予准許，至逾此部分之請求，則屬無據，應予駁回。
九、原告勝訴部分，兩造均陳明願供擔保為假執行及免為假執行之宣告，經核均無不
    合，酌分別酌定相當擔保金額准許之，至於原告敗訴部分，其假執行之聲請，即
    失所附麗，應予駁回。
十、據上論結，本件原告之訴為一部有理由，一部無理由，爰依民事訴訟法第七十九
    條但書、第三百九十條第二項、第三百九十二條，判決如主文。
中      華      民      國      九十二      年    八    月    二十二    日
                                臺灣臺南地方法院民事第二庭
~B審判長法      官  蔡美美
~B      法      官  黃欣怡
~B      法      官  李銘洲
右為正本係照原本作成
如對本判決上訴，須於判決送達後廿日內向本院提出上訴狀
中      華      民      國      九十二      年    八    月    二十六    日
~B      法院書記官  歐貞妙


司法院資訊處製作；財團法人民間司法改革基金會備份。
